【裁判字號】    90,台上,5203
【裁判日期】    900823
【裁判案由】    業務過失致人於死
【裁判全文】
最高法院刑事判決                                九十年度台上字第五二○三號
    上  訴  人  台灣高等法院檢察署檢察官
    被      告  甲○○
右上訴人因被告業務過失致人於死案件，不服台灣高等法院中華民國九十年五月八日
第二審更審判決（九十年度交上更(二)字第六號，起訴案號：台灣台北地方法院檢察署
八十四年度偵字第二一四一六號），提起上訴，本院判決如左：
    主  文
原判決撤銷，發回台灣高等法院。
    理  由
本件原判決認定被告甲○○以駕駛計程車為業，為從事業務之人。於民國八十四年九
月十一日二十二時許，駕駛車牌ＤＷ－五三六號計程車，沿台北市○○○路○段由西
向東行駛，途經該路段一六六號前，本應注意車前狀況，並隨時採取必要之安全措施
，且行車速度，在市區道路，時速不得超過四十公里，而依當時情形又非不能注意，
仍疏未注意車前狀況，猶以時速四十幾公里之速度疾駛。適有陳水來在對向由東向西
車道酒後駕駛ＧＥＤ－八九六號機車在內側車道行駛，衝過中央分隔島，身體跌落於
同路段由西向東車道內，被告未採取適當之避讓措施，致其駕駛之計程車撞及陳水來
之身體拖行五點七公尺，致陳水來顱內及胸腔內出血，於送醫途中死亡，經被告向警
員自首而查獲等情。因而撤銷第一審之不當判決，改判仍論處被告從事業務之人，因
業務上之過失致人於死罪刑。固非無見。惟查：(一)我國刑事訴訟制度雖以職權主義為
基礎，然刑事審判之進行，係由法院、檢察官（自訴人）及被告協力為之，並非法院
之專責。因之除有特別規定外，被告未於審判期日到庭而逕行審判者，其判決為當然
違背法令，刑事訴訟法第三百七十九條第六款定有明文。又被告經合法傳喚，無正當
之理由不到庭者，固得不待其陳述逕行判決；然第一次審判期日之傳票，至遲應於七
日前送達；刑法第六十一條所列各罪之案件至遲應於五日前送達。此項規定，為第二
審之審判程序所準用，刑事訴訟法第二百七十二條、第三百六十四條亦著有明文。所
謂至遲應於七日或五日前送達，依文義解釋，不包括七日或五日之本數在內。本件原
判決依刑法第二百七十六條第二項規定論處被告罪刑，非屬刑法第六十一條所列各罪
之案件，其審判期日之傳票至遲應於七日前送達，始稱適法。經核原審指定於九十年
四月二十四日為審判期日，被告固已受傳喚而未於是日到庭應訊。惟被告係於同月十
八日始收受審判期日之傳票，有送達證書可稽（見原審更(二)卷第五七頁），是該傳票
並未於審判期日七日前送達於被告，與法定審判期日之就審期間即有未合，自難謂被
告係經合法傳喚無正當理由而不到庭；原審不待其到庭陳述逕行缺席判決，其所踐行
之訴訟程序，顯係違背法令。(二)被害人家屬一再否認被害人在車禍前曾經飲酒，且質
疑王景賢與被害人曾發生衝突，其陳述不實等語，並請求訊問證人陳世昌、李明煌等
人（見相驗卷第六十三頁反面、第六十四頁、第一審卷第二十六頁至第三十頁）。此
與判斷王景賢證言之憑信性攸關，自應詳加調查，始足為判斷之基礎，本院前次發回
意旨已經指明。而證人李明煌已遷址台北市○○區○○路一○九巷十四號三樓，詎原
審查址後仍按舊址台北市○○路○段一六一巷十九巷十一號二樓傳喚，致傳票遭退回
（見原審更二卷第一四、三四、三五、三九頁），即行作罷，遽行辯論終結，致相關
事實仍未臻明瞭；而另一證人陳世昌於刑事附帶民事訴訟審理時曾到庭證稱：「（陳
水來當天有無喝酒？）應該沒有，他是廚房師傅，工作時間不能喝酒」「（當晚你們
餐廳員工有無聚餐？）沒有」「陳水來曾為補料之事與老闆發生過口角」等語（見本
院九十年度台上字第八八七號卷第十九頁至第二十二頁筆錄），似與另一證人王景賢
之證詞有所出入（見原審判決理由之說明）。既攸關被害人是否就此車禍事件與有過
失責任之判斷至鉅，原審徒以證人陳世昌與被害人為堂兄弟關係即不予傳訊，捨陳世
昌之證言而採王景賢之證詞而為論斷基礎，並有應於審判期日調查之證據而未予調查
之違誤。檢察官上訴意旨指摘原判決為違背法令，非無理由，應認原判決仍有發回更
審之原因。
據上論結，應依刑事訴訟法第三百九十七條、第四百零一條，判決如主文。
中      華      民      國     九十     年      八      月    二十三    日
                              最高法院刑事第五庭
                                  審判長法官  紀  俊  乾
                                        法官  黃  正  興
                                        法官  劉  介  民
                                        法官  陳  東  誥
                                        法官  張  春  福
      右正本證明與原本無異
                                              書  記  官
中      華      民      國     九十     年      八      月    二十七    日


司法院資訊處製作；財團法人民間司法改革基金會備份。
